台灣台北地方法院民事判決
上　訴　人　丙○○○
訴訟代理人　高瑞錚律師
　　　　　　陳在源律師
　　　　　　張梅音律師
被　上訴人　乙○○
被　　　告　甲○○
共　　　同
訴訟代理人　張義祖律師
上列當事人間確認建物登記請求權事件，上訴人對於中華民國94
年1 月13日本院台北簡易庭93年度北簡字第14044 號第一審判決
提起上訴，並於本院變更及追加訴訟，本院於中華民國96年12月
3 日言詞辯論終結，判決如下：
    主  文
上訴人變更及追加之訴均駁回。
變更及追加之訴之訴訟費用由上訴人負擔。
    事  實
甲、程序方面：
一、按簡易第二審程序中訴之變更或追加，非經他造同意，不得
    為之，但因情事變更而以他項聲明代最初之聲明者，不在此
    限；民事訴訟法第436 條之1 第3 項、第446 條第1 項、第
    255 條第1 項第4 款定有明文。本件上訴人於原審本係請求
    ：確認上訴人對坐落台北市○○區○○段2 小段788 、789
    地號土地上，門牌號碼台北市○○區○○街600 巷76弄95號
    2 樓建物（下稱系爭建物）所有權時效取得登記請求權存在
    。原審判決上訴人敗訴後，上訴人於民國94年2 月14日聲明
    不服而提起本件上訴，惟嗣於95年12月4 日以情事變更為由
    ，追加被告甲○○及變更訴之聲明而請求：確認被告甲○
    ○就坐落台北市○○區○○段二小段788 、789 地號土地上
    ，門牌號碼台北市○○街600 巷76弄95號2 樓建物，總面積
    93.82 平方公尺之建物所有權不存在；被告甲○○應將就該
    建物所為，登記日期95年10月11日、以買賣為原因，所有權
    人為甲○○之所有權移轉登記予以塗銷、確認被上訴人乙
    ○○就坐落台北市○○區○○段二小段788 、789 地號土地
    上，門牌號碼台北市○○街600 巷76弄95號2 樓建物，總面
    積93.82 平方公尺之建物所有權不存在；被上訴人乙○○應
    將就該建物所為，登記日期95年10月2 日、所有權人為乙○
    ○之第一次登記塗銷（見本院卷二第4 頁之追加被告暨調查
    證據聲請狀），復於96年2 月15日就其之請求追加聲明而
    主張：被告甲○○應將門牌號碼台北市○○區○○街600 巷
    76弄95號2 樓房屋遷出，將房屋騰空交還上訴人（見本院卷
    二第135 頁之之追加被告暨調查證據聲請狀），嗣再於96年
    12月3 日本院審理時經本院確認其請求如下述「上訴人之聲
    明」欄所示（見本院卷二第313 頁正面之言詞辯論筆錄內容
    ）。經查，上訴人於原審起訴時，系爭建物係屬未為保存登
    記之狀態，嗣於本院審理中之95年10月2 日始經登記為被上
    訴人所有，被上訴人嗣又於95年10月11日將系爭建物出賣予
    被告甲○○（見本院卷二第20頁之地政事務所電子謄本影本
    ），是上開事實對上訴人而言，確屬情事變更。又上訴人為
    前揭訴之變更及追加後，其請求之標的物仍為系爭建物，是
    本件之訴訟標的價額並未變更，故被上訴人主張上訴人追加
    之訴訟標的金額逾新台幣（下同）600,000 元而應適用通常
    訴訟程序，尚有誤會。綜上所述，上訴人前揭所為訴之變更
    及追加，依據首揭說明，合於法律之規定，本院自應予以准
    許。又本件上訴人訴之變更既為合法，其在第一審之訴訟繫
    屬即應因訴之變更可認為已因撤回而終結，本院僅得就變更
    及追加之新訴審判（最高法院65年台上字第2183號判例、66
    年台上字第3320號判例、71年台上字第4014號判例參照），
    上訴人為本件變更及追加聲明中之首項仍稱「原判決廢棄」
    等語，尚非可採。至本件上訴人變更及追加之新訴聲明中，
    原第二項聲明（現已更為聲明之第一項）即請求確認上訴人
    對系爭建物所有權之時效取得登記請求權存在，雖與其於原
    審之聲明相同，惟係本件變更及追加之新訴範圍，仍為本院
    審理範圍，合先敘明。
乙、實體方面：
一、上訴人主張及聲明如下：
(一)上訴人於68年9 月8 日與訴外人福欣建設股份有限公司（下
    稱福欣公司）簽訂房屋、土地預定買賣契約（下稱系爭預購
    契約），預購坐落台北市松山區○○○段331 等地號土地上
    之「嘉華吳興二」（下稱系爭大樓）1 樓編號D15 號房屋
    結構乙戶，面積約30.33 坪，總價金1,560,000 元，嗣訴外
    人福欣公司將本建物發包由訴外人清源營造股份有限公司（
    下稱清源公司）承攬興建，清源公司亦於70年5 月29日於系
    爭預購契約上以連帶保證人身分署名，保證完工交屋。惟訴
    外人福欣公司收取訂金及開工款後，未久倒閉，保證人清源
    公司於71年2 月22日與上訴人另行簽訂協議書（下稱系爭協
    議書），承接福欣公司關於系爭預購契約之權利義務，並將
    上訴人原購之D 區15號1 樓，更換為本件之C 區25號2 樓（
    即門牌號碼台北市○○街600 巷76弄95號2 樓之系爭建物）
    。訴外人清源公司興建完成後，於71年3 月30日將系爭建物
    交付上訴人，上訴人全家包括夫簡文雄及子女簡郁芬、簡世
    明、簡志帆隨即遷入居住，惟遲至72年1 月8 日始遷移戶籍
    至系爭建物地址。然因訴外人清源公司亦發生財務困難宣告
    倒閉，故上訴人無法辦理系爭建物之產權登記。嗣系爭大樓
    全體承購戶組成自救會奔走陳情，上訴人於80年2 月21日業
    取得系爭房屋坐落基地持分之所有權。至系爭建物部分，因
    訴外人清源公司未經辦妥保存登記，上訴人固無從申辦所有
    權移轉登記，惟仍基於買受人之地位，合法占有使用系爭建
    物，迄今已逾20餘年，其間未有任何人出面主張權利。
(二)上訴人實際自71年3 月30日清源公司交付建物時起開始占有
    ，但延至72年1 月8 日始將戶籍遷入，上訴人雖曾於73年1
    月5 日遷出戶籍，惟當時全家實際仍居住於系爭建物內，此
    經證人林琦及董平到庭證述屬實。至上訴人雖於93年6 月間
    疏未繳納電費，惟又繳清且即申請恢復供電，無礙管領占有
    系爭建物之事實。上訴人舉家居住系爭建物至80年，直接占
    有系爭建物達10年，80年間遷出系爭建物後至93年4 、5 月
    間，將系爭建物出租或出借予訴外人周欣漢、程國勝即乾媽
    一家人使用，於上開期間透過承租人、借用人維持對系爭建
    物事實上管領力，為系爭建物之間接占有人。93年4 、5 月
    程國勝借用期間屆滿後，將系爭建物點交、鑰匙返還上訴人
    ，系爭建物回復由上訴人直接管領狀態，僅上訴人持有建物
    鑰匙，非經上訴人同意，任意第三人均不得進入。嗣上訴人
    將系爭建物粉刷整理並加裝鐵門後，於94年11月將系爭建物
    出租予訴外人江宗憲使用，租賃期間自94年11月15日起至96
    年11月15日止。訴外人江宗憲於96年1 月遷出系爭建物並將
    鑰匙交還上訴人，由上訴人恢復直接占有，被告甲○○於96
    年1 月12日指示姓名不詳男子及鎖匠破壞系爭建物門鎖並更
    換新鎖，經上訴人即時依民法第962 條規定於96年2 月15日
    向本院追加起訴命被告甲○○返還系爭建物，上訴人以直接
    、間接方式繼續占有系爭房屋迄今已逾20年甚明。
(三)上訴人自始本於買賣契約，以所有權人之意思，合法、和平
    占有使用系爭建物，迄今已逾24年，其間從未有人出面主張
    權利。上訴人於93年4 月14日向台北市松山地政事務所申辦
    系爭房屋之所有權登記，遭被上訴人乙○○提出異議，始知
    被上訴人乙○○為系爭建物名義上之起造人。被上訴人乙○
    ○雖為系爭建物名義上之起造人，惟是否掛名起造人，不過
    行政管理問題，無涉私權認定。至原始取得系爭建物所有權
    者為何人，應以出資興建之事實為斷。訴外人清源公司縱如
    被上訴人所稱積欠其3 個月薪資，亦屬訴外人清源公司與被
    上訴人間債務問題，與被上訴人是否出資興建系爭建物，毫
    無關聯。至被上訴人乙○○主張訴外人福欣公司出具而將系
    爭建物所有權移轉予伊之證明書云云，上訴人否認該私文書
    之真正。又被上訴人主張之讓與人，由訴外人清源公司變為
    福欣公司，前後主張矛盾。茲被上訴人未能舉證說明如何原
    始取得或繼受取得系爭建物，逕自主張為所有權人，無堪採
    信。
(四)被上訴人乙○○、甲○○對系爭建物無所有權，應返還系爭
    建物予上訴人：
  1.上訴人以時效取得為由，向松山地政事務所申辦系爭建物之
    所有權登記，遭被上訴人乙○○提出異議，該地政事務所以
    本件登記案涉及私權爭議為由，依土地登記規則第57條第 1
    項第 3款規定，駁回上訴人申請，上訴人遂依土地登記規則
    第57條第3 項之規定，提起確認系爭建物登記請求權訴訟，
    依最高法院89年度台上字第1807號判決，被上訴人乙○○於
    上訴人進行系爭建物所有權時效登記期間，負有容忍上訴人
    登記為系爭房屋所有權人之義務。
  2.然被上訴人乙○○94年5 月向松山地政事務所申辦系爭房屋
    測量，經該地政事務所駁回，被上訴人不服提出訴願，經台
    北市政府訴願委員會廢棄原處分，松山地政事務所始同意被
    上訴人申請測量。嗣被上訴人以所有權人名義於95年1 月向
    松山地政事務所申辦系爭房屋所有權第一次登記。上訴人於
    公告期間內提出異議，該地政事務所以本件登記案涉及私權
    爭議為由，以北市松地一字第09530121800 號函駁回被上訴
    人乙○○之申請登記確定在案。惟被上訴人乙○○與被告甲
    ○○通謀，於95年9 月12日再以所有權人名義，由被告甲○
    ○為代理人，未附確定判決，向松山地政事務所重新申辦系
    爭建物所有權第一次登記。松山地政事務所違反土地法第56
    條、內政部66年5 月5 日台內地字第720969號函釋，於95年
    10月2 日准予登記，且未通知上訴人，被上訴人嗣又將系爭
    建物所有權移轉予被告甲○○，致上訴人無法行使系爭建物
    所有權之時效取得登記請求權，松山地政事務所上開登記顯
    屬錯誤，上訴人自即受有確認判決之利益，得請求確認被上
    訴人乙○○及被告甲○○對系爭房屋之所有權不存在。
  3.被上訴人乙○○無法律上原因，而受有登記為系爭房屋所有
    權人之利益，致上訴人已取得系爭房屋所有權之時效取得登
    記請求權受侵害，且被上訴人乙○○與被告甲○○之通謀行
    為，係故意不法侵害上訴人之時效取得所有權登記請求權，
    上訴人得依民法第179 條第1 項、第184 條等規定，請求被
    上訴人乙○○塗銷所有權第一次登記及請求被告甲○○塗銷
    系爭房屋所有權移轉登記。
(五)上訴人之聲明：
  1.確認上訴人對坐落台北市○○區○○段二小段788 、789 地
    號土地上，門牌號碼台北市○○區○○街600 巷76弄95號2
    樓，即如附圖所示面積103.86平方公尺（主建物面積93.82
    平方公尺、附屬建物面積10.04 平方公尺）建物所有權之時
    效取得登記請求權存在。
  2.確認被上訴人就坐落台北市○○區○○段二小段788 、789
    地號土地上，門牌號碼台北市○○街600 巷76弄95號2樓 建
    物，即如附圖所示面積103.86平方公尺（主建物面積93.82
    平方公尺、附屬建物面積10.04 平方公尺）之建物所有權不
    存在；被上訴人應將該建物所為登記日期95年10月2 日、所
    有權人為乙○○之第一次登記塗銷。
  3.確認被告就坐落台北市○○區○○段二小段788 、789 地號
    土地上，門牌號碼台北市○○街600 巷76弄95號2 樓建物，
    即如附圖所示面積103.86平方公尺（主建物面積93.82 平方
    公尺、附屬建物面積10.04 平方公尺）之建物所有權不存在
    ；被告應將該建物所為，登記日期95年10月11日、以買賣為
    原因，所有權人為甲○○之所有權移轉登記予以塗銷。
  4.被告應自門牌號碼台北市○○街600 巷76弄95號2 樓建物，
    即如附圖所示面積103.86平方公尺（主建物面積93.82 平方
    公尺、附屬建物面積10.04 平方公尺）之建物遷出，將房屋
    騰空交還上訴人。
  5.被上訴人、被告應容忍上訴人登記為上開建物之所有權人。
二、被上訴人抗辯及聲明則以：
(一)上訴人就系爭房屋並無所有之意思：
    上訴人於80年10月間赴稅處櫃檯請求補發稅單時，未申請改
    列其為納稅義務人，被上訴人於93年7 月30日請上訴人前來
    領單繳納爭建物88年至92年之房屋稅時，上訴人回應不願繳
    稅，顯示其對系爭房屋無所有之意思。
(二)上訴人就占有之始點未能證明：
  1.上訴人主張其付清尾款，訴外人清源公司於71年3 月30日交
    付系爭房屋於上訴人云云。惟上訴人積欠訴外人清源公司40
    萬元未給付，故訴外人清源公司未與其簽訂第二份協議書則
    系爭協議書因約定方式未完成而不成立。且住戶欲受領系爭
    房屋，應依系爭預購契約第14條繳清各期款及系爭預購契約
    第10條所定之水電基本費、分擔共同設施費，並憑賣方交付
    之遷入證明辦理，而住戶之外水電預繳款係於71年7 月27日
    後始繳納，上訴人並未提出遷入證明等證據證明其付清尾款
    ，則上訴人於71年2 月27日前未占有系爭房屋。
  2.上訴人主張自71年3 月30日起直接占有系爭房屋云云。惟72
    年1 月17日書記官製作上證5 刑事判決正本後，送達至上訴
    人之住宅台北市○○街432 巷171 弄13號，上訴人並親自收
    受該正本，則上訴人於此時尚未占有系爭建物亦明。
  3.上訴人主張自80年起出租系爭建物予周欣漢云云。惟簡世明
    於75年 6月畢業於吳興國小，於78年 7月畢業於信義國中，
    服常備兵役，依舊兵役法須服2 至3 年役期，於84年始有可
    能進入文化大學夜間部結識周欣漢，上訴人無從於80年簡世
    明高二時即出租予周欣漢。且周欣漢為承租人，則應代繳房
    屋稅或交付稅單予上訴人，上訴人卻未收受稅單，顯見系爭
    建物有其他自主占有人代為繳稅。上訴人復未能提出81年至
    93年之房屋稅繳款書，亦未提出其與訴外人周欣漢簽訂之房
    屋租賃契約，則上訴人顯不識周欣漢。
  4.上訴人主張自85年起至93年5 月間將系爭房屋出借予訴外人
    程國勝即乾媽一家人居住云云。惟上訴人調查4 個月後始知
    悉其乾爹之姓氏為程姓，對乾爹之子之姓名為程國「勝」或
    為程國「盛」，於歷次書狀記載不一，卻無償借貸系爭房屋
    予其一家人使用8 年，有違經驗法則，則上訴人所述乾媽一
    家人顯為上訴人不熟識，而為系爭建物之自主占有人。
(三)上訴人未持續占有系爭房屋：
  1.上訴人並未繳納79年稅單，而係分別於80年10月30日及80年
    11月8 日至稅處櫃檯補領延時繳納稅單，繳納78年、80年度
    之稅金。且上訴人非自信箱取出平信稅單，則系爭房屋自71
    年起至77年5 月28日止之自主占有人係石其璠，而非上訴人
    。又房屋稅單記載被上訴人乙○○為納稅義務人，地價稅單
    則記載上訴人為納稅義務人，則上訴人非系爭房屋之現占有
    人。
  2.上訴人稱透過出租、出借予訴外人周欣漢、程國勝等間接占
    有方式，或常返回系爭房屋察看，維持對系爭房屋之管領力
    云云。惟稅捐稽徵處覆函敘明「房屋稅單每年5 月1 日前皆
    以平信寄送房屋坐落地，若未繳納則定期以雙掛號函件催繳
    」，上訴人卻未自信箱收受80年至93年度之房屋稅繳款書，
    顯見上訴人非系爭房屋之直接或間接占有人。況且上訴人未
    能提出81年至93年之房屋稅繳款書，亦未提出其與訴外人周
    欣漢簽訂之房屋租約，以證明其間接占有人之地位。又用戶
    收到水、電、瓦斯繳費單後，依常情均及時繳費，以免遭斷
    絕供應，影響生活品質。上訴人以繳費單名義人欲證明其為
    間接占有人，殊嫌無據。上證17顯示用戶僅繳納水、電、瓦
    斯費每月之基本費，亦顯見上訴人未居住於系爭建物內。
(四)上訴人係惡意，不得主張短期時效取得：
    上訴人於刑案主張訴外人曾清源於71年6 月中旬潛逃國外，
    然上訴人於71年3 月30日向曾清源付款領屋，顯有惡意並有
    過失。
(五)關於追加之訴部分：
  1.上訴人非系爭房屋之直接或間接占有人，對於追加之訴，無
    確認利益。
  2.被上訴人對系爭房屋有所有權：
    系爭房屋由訴外人福欣公司、清源公司興建而原始取得所有
    權，而被上訴人為系爭建案之主任技師，原始起造人移轉所
    有權並變更建物起造人予被上訴人，為工程界之常態而適法
    。
  3.被上訴人既經訴願成功，委請被告甲○○代為申辦所有權第
    一次登記即為適法，足證被上訴人、被告甲○○間並無通謀
    虛偽意思表示。又訴外人林茂雄於94年5 月27日與被上訴人
    訂立買賣契約，由被上訴人之訴訟代理人代為簽訂，約定價
    金160 萬元，並簽發同額之支票2 紙交付被上訴人之訴訟代
    理人，並經兌現。上開買賣契約約定：辦理產權登記時，有
    關權利人名義，得由甲方即林茂雄自定，乙方即被上訴人絕
    無異議等語，性質屬利益第三人契約，約定被告甲○○有直
    接給付請求權。故被上訴人、訴外人林茂雄及被告間無通謀
    虛偽買賣契約情事亦明。
(六)被上訴人之聲明：駁回上訴人變更及追加之訴。
三、本院得心證之理由：
(一)經查，上訴人前曾於68年9 月8 日與訴外人福欣公司簽訂系
    爭預購契約，預購坐落台北市松山區○○○段331 等地號土
    地上之「嘉華吳興二」1 樓編號D15 號房屋結構乙戶，面
    積約30.33 坪，總價金1,560,000 元，嗣訴外人福欣公司將
    該建物發包由訴外人清源公司承攬興建，清源公司亦於70年
    5 月29日於系爭預購契約上以連帶保證人身分署名，保證完
    工交屋；惟訴外人福欣公司收取訂金及開工款後，未久倒閉
    ，保證人清源公司於71年2 月22日與上訴人另行簽訂協議書
    ，承接福欣公司關於系爭預購契約之權利義務，並將上訴人
    原購之D 區15號1 樓，更換為C 區25號2 樓建物等情，為兩
    造所不爭執，並有上訴人所提出之房屋預定買賣契約書、土
    地定買賣契約書、協議書等文件影本附於原審卷內可參（見
    原審卷第14頁至第26頁），堪信為真實。
(二)按以所有之意思，十年間和平繼續占有他人未登記之不動產
    ，而其占有之始為善意並無過失者，得請求登記為所有人；
    又以所有之意思，二十年間和平繼續占有他人未登記之不動
    產者，亦得請求登記為所有人，民法第770 條、第769 條分
    別定有明文。本件上訴人提起本件訴訟，依民法第769 條、
    第770 條規定請求確認其就系爭建物有所有權登記請求權，
    並訴請被上訴人塗銷系爭建物之第一次所有權登記等語，惟
    經被上訴人及被告否認上訴人持續占有系爭建物之事實，茲
    就上訴人之本件請求是否有理由分述如下：
  1.由前揭民法第770 條之條文，可知適用10年取得時效而請求
    登記為所有人者，須自始善意且無過知。惟本件上訴人自始
    即稱系爭建物係建商建造完成而為建商福欣公司及清源公司
    所有（見本院卷二第190 頁），是其占有系爭建物之始，即
    難謂為無過失，從而其主張適用民法第770 條規定取得登記
    為系爭建物所有權之請求權，已難認有據。
  2.又由前揭民法第769 條、第770 條條文內容，亦可得知占有
    人須占有「他人未登記之不動產」時，始有適用前開條文之
    可能。經查：
    (1)上訴人於原審起訴時，系爭建物固屬未為保存登記之狀態
      ，然嗣於本院審理中之95年10月2 日，系爭建物即經地政
      機關登記為被上訴人所有，被上訴人嗣又於95年10月11日
      將系爭建物出賣予被告甲○○，而登記為被告甲○○所有
      （見本院卷二第20頁之地政事務所電子謄本影本），是系
      爭建物已非「未登記之不動產」甚明。
    (2)上訴人雖又主張被上訴人僅係系爭建物名義上之起造人，
      至原始取得系爭建物之所有權人，應認係出資興建系爭建
      物之福欣公司及清源公司所有，不得辦理系爭建所有權第
      一次登記，且上訴人既已依法提起本件訴訟，被上訴人即
      負有容忍上訴人登記時效取得所有權之義務等語。惟：
      上訴人所據之最高法院83年台上字第3252號判例意旨及
        89年度台上字第1807號判決要旨，係指：占有人因不服
        調處而對土地所有人提起之訴訟，得訴請該所有人容忍
        其辦理地上權登記，待取得勝訴確定判決，即得持該確
        定判決排除土地所有人之異議，俾完成地上權登記之意
        ；並非指占有人一提起訴訟，土地所有權人即負有容忍
        其辦理地上權登記之意。是上訴人主張被上訴人於上訴
        人提起本件訴訟及請求登記為所有權人之期間內均負有
        容忍上訴人辦理所有權登記之義務，且被上訴人不得於
        此期間內向地政機關申辦系爭建物之第一次保存登記，
        洵非可採。
      況且，被上訴人遞件聲請系爭建物第一次所有權登記而
        由台北市松山地政事務所以95年信義字第23608 號受理
        後，地政事務所即於95年9 月14日依土地法第55條、第
        58 條 、土地登記規則第72條、第73條、第84條等規定
        公告：「…四、建物權利關係人如有異議，應在公告期
        間內，檢附證件，以書面向本所提出，逾期不受理。五
        、公告期滿，如無人異議，即依法辦理登記。」等語，
        此有台北市松山地政事務所95年12月7 日北市松地三字
        第09531950300 號函及該函附件在卷可資佐參（見本院
        卷二第20頁、第57頁至第73頁）。而上訴人並未於公告
        期間即95年9 月15日起至95年9 月29日止提出異議，其
        前此向地政機關請求登記為所有人之聲請又因被上訴人
        異議而經地政機關駁回，此有台北市松山地政事務所93
        年4 月29日北市松地一字第09330550300 號函影本1 件
        附卷可查（見本院卷一第71頁），則依土地法第60條之
        規定，縱認上訴人係系爭建物之合法占有人，上訴人亦
        已喪失其占有之權利。
      再者，本件系爭建物縱屬原始興建之人即建商福欣公司
        及清源公司所有，且上訴人業已給付部分價金而對上開
        建商有請求移轉登記之請求權，惟此亦僅係一般債權而
        已。本件縱認上訴人係以所有之意思而占有系爭土地達
        20年以上，依民法第769 條規定，亦僅取得登記為所有
        有權人之請求權，在其未經登記為所有權人以前，系爭
        建物既已登記為被上訴人所有，因系爭建物已非未經登
        記之不動產，上訴人即不能對之主張取得時效，此不以
        系爭建物之所有權登記在上訴人取得時效完成前、後而
        有不同。上訴人即不得訴請塗銷被上訴人就系爭建物之
        第一次所有權登記（最高法院54年度第1 次民、刑庭總
        會會議決議、80年台上字第2171號參照）。
  3.承前所述，本件系爭建物既已非未登記之不動產，上訴人亦
    已喪失占有之權利如前所述，是上訴人即不得依民法第769
    條、第770 條等規定請求登記為所有人，自不具請求確認被
    上訴人及被告甲○○就系爭建物所有權不存在之確認利益。
    從而上訴人訴請確認其就系爭建物時效取得所有權登記請求
    權存在，並進而請求確認被上訴人、被告甲○○就系爭建物
    所有權不存在，及塗銷系爭建物為被上訴人、被告甲○○所
    有之所有權登記，又進一步請求系爭建物之現所有權人即被
    告甲○○遷出系爭建物，均非正當，不應准許。
(三)綜上，本件上訴人依民法第770 條、第769 條規定請求確認
    其就系爭建物時效取得所有權登記請求權存在，為無理由，
    應予駁回。而被上訴人原係系爭建物登記之起造人，依法向
    地政機關申請登記為系爭建物之所有權人後，並經公告無異
    議，始登記為系爭建物之所有權人，並非無法律上之原因而
    為系爭建物之所有權人，且上訴人對於被上訴人及被告甲○
    ○並無提起確認之訴之確認利益已如前述，從而上訴人復依
    民法第179 條第1 項、第184 條、第962 條等規定，請求確
    認被上訴人、被告甲○○就系爭建物所有權不存在、塗銷系
    爭建物為被上訴人、被告甲○○所有之所有權登記、請求系
    爭建物之現登記所有權人甲○○遷出系爭建物，並請求被上
    訴人、被告甲○○容忍上訴人登記為上開建物之所有權人，
    均為無理由，應均予駁回。
四、本件事證已臻明確，兩造其餘主張陳述及所提之證據，經本
    院斟酌後，認與判決結果不生影響，均毋庸再予論述，附此
    敘明。
五、據上論結，依民事訴訟法第436 條之1 第3 項、第463 條、
    第78條，判決如主文。
中　　華　　民　　國　　96　　年　　12　　月　  31　　日
                 民事第二庭    審判長法　官　黃蓓蓓
                                     法  官  吳淑惠
                  　　　　　　　　　 法　官　蔡政哲
以上正本係照原本作成
本判決不得上訴
中　　華　　民　　國　　96　　年　　12　　月　  31　　日
                                     書記官　林蓮女
